臺灣嘉義地方法院民事判決　　　　　　　 96年度訴字第216號
原　　　告　乙○○
　　　　　　　　　　　　2樓
訴訟代理人　丙○○
被　　　告　甲○○
上列當事人間因被告侵占案件，原告提起刑事附帶民事訴訟請求
損害賠償，經本院刑事庭以九十五年度附民字第六三號裁定移送
前來，本院於民國九十六年七月十二日言詞辯論終結，判決如下
：
    主  文
被告應給付原告新臺幣捌拾萬柒仟元，及自民國九十五年八月三
十日起至清償日止，按週年利率百分之五計算之利息。
本判決於原告以新臺幣貳拾柒萬元為被告供擔保後，得假執行。
    事實及理由
一、原告起訴主張：被告受僱於原告擔任會計工作，為從事業務
    之人。於民國九十五年三月六日被告依原告指示，商請訴外
    人即友人陳玟伶向嘉義市第三信用合作社申設帳戶（帳號0
    0000000000000，下稱系爭帳戶），隨即交由
    被告持用，供原告業務上資金往來使用，原告並要求被告必
    須事先請示，始得動支系爭帳戶金錢。詎被告意圖為自己不
    法所有，變更持有為所有之意思，於九十五年四月十一日分
    別以支票兌換為由，提領系爭帳戶內新臺幣（下同）七十七
    萬元，另又提領現金三萬七千元，合計八十萬七千元。被告
    上開侵占犯行，業經法院判決有罪在案，爰依民法第一百八
    十四條規定，請求被告賠償損害等語。並聲明：求為判決如
    主文第一項所示，並願供擔保請准宣告假執行。
二、被告則以：被告並非原告之會計，而係同性戀之親密愛人，
    同居期間有同性間同居共財關係，兩人共同出資，由被告負
    責找人頭帳戶或以自己帳戶，供為共同經營生意之用。於結
    束同性親密關係後，就同居共財財產之處理，口頭上協議，
    被告得從系爭帳戶提領八十萬七千元歸被告所有。兩造同居
    期間共同出資購買的法拍屋，原登記被告所有，現轉登記為
    原告母親所有，被告提領上開款項，係按兩造口頭分產協議
    所為，原告竟提起刑事侵占罪告訴，有失誠信亦涉誣告罪責
    ，且事後曾匯款二十五萬元與原告，原告另應返還房屋裝潢
    費用等語置辯。並答辯聲明：原告之訴及假執行之聲請均駁
    回。
三、原告主張經訴外人陳玟伶同意，以其名義申設系爭帳戶作為
    業務上資金往來使用，被告於上開時間提領共計八十萬七千
    元等情，被告不否認，並經本院調取本件所涉刑案，即本院
    九十五年度易字第三五四號刑事案卷，有系爭帳戶及被告嘉
    義市第三信用合作社帳號000000000000000
    0號帳戶存款對帳單附卷可稽，堪信為真。
四、原告主張被告為原告之會計，未經同意提領侵占上開款項等
    情，被告否認並辯稱：兩造為同性戀間同居共財關係，結束
    關係後，口頭協議由伊領取系爭帳戶八十萬七千元，事後曾
    匯款與原告，且原告另應支付房屋裝潢費用等語。則本件爭
    點在於被告提領上開款項為口頭協議所得抑或未經原告同意
    之侵占行為，應否扣抵被告抗辯之匯款及房屋裝潢費用。經
    查：
  (一)原告主張被告於上揭時間未經原告同意提領上開款項等情，
    經本院調取上開刑事案卷，被告原受僱於原告擔任會計工作
    ，負責存款、提款、匯款、記帳等工作，為從事業務之人。
    被告於九十五年三月六日，依原告指示，商請訴外人陳玟伶
    向嘉義市第三信用合作社開立系爭帳戶，隨即交由被告持用
    ，供原告業務上資金往來使用，原告並要求被告必須事先請
    示，始得動支系爭帳戶內金錢。詎被告竟意圖為自己不法之
    所有，於九十五年四月十一日，將系爭帳戶內之八十萬七千
    元領出，其中三萬七千元為現金，餘七十七萬元則開立支票
    ，存入自己所有之上揭嘉義三信帳戶，以變易持有為所有意
    思，侵占入己等情，業經被告於刑案審理時自承：有領薪水
    ，幫原告跑銀行，作存、提款、匯款及記帳工作等語，原告
    證述：都是伊拿錢給被告，沒有與被告有同居共財關係等語
    ，並經證人陳玟伶、原告之弟丙○○證述相關帳戶使用及被
    告工作性質等情明確，且有系爭帳戶及被告帳戶存款對帳單
    附卷可資參核。而被告上開所涉侵占犯行，亦經本院以九十
    五年度易字第三五四號判決被告侵占業務上所持有之物，處
    有期徒刑十月，並經臺灣高等法院臺南分院以九十六年度上
    易字第二六一號駁回被告上訴在案，有上開判決二份在卷可
    稽，被告未經原告同意提領上開款項且侵占入己等情，應堪
    認定。被告雖辯稱係與原告分手協議所得，且事後匯款二十
    五萬元至原告使用之訴外人吳建得帳戶，原告另應返還房屋
    裝潢費用等語，並於刑案審理中提出房屋移轉證明及裝潢費
    用證明文件為證，然此均為原告否認並於刑案審理時證稱：
    訴外人陳玟伶及被告在嘉義三信的帳戶，以及被告在臺南企
    銀帳戶都是請被告工作時借用，交由被告保管，購買及裝潢
    法拍屋資金全部是伊以現金及支票交由被告處理，因伊有跳
    票記錄，用被告名義辦理貸款，訴外人吳建得帳戶內被告匯
    款都是在九十五年四月十一日之前等語（見本院上開刑事案
    卷九十五年十一月九日及九十六年二月九日訊問筆錄）；而
    被告於刑案審理時陳稱：共匯款二十五萬元，有從自己臺南
    企銀帳戶提領十五萬元給吳建得，該帳戶的錢包括原告朋友
    匯款進去的錢，在九十五年四月十三日提領十三萬三千元，
    其餘忘記以何人名義用現金匯款，這二十五萬元與八十萬七
    千元是不同筆，沒有關係等語（見本院九十五年度易字第三
    五四號刑事案卷九十六年二月九日訊問筆錄、同年三月七日
    審判筆錄），則以本件相關帳戶曾由原告借用以供業務上資
    金往來使用，相關資金未經結算情形下，被告提出具名之帳
    戶對帳單、匯款明細或房屋裝潢文件，僅能證明被告確曾經
    手處理相關事宜，尚難據為被告確有出資及匯款部分金額等
    有利被告之認定，被告上開扣抵抗辯自非可採。原告主張被
    告就上揭侵占行為應負侵權行為賠償責任，自屬於法有據。
  (二)按因故意或過失，不法侵害他人之權利者，負損害賠償責任
    。故意以背於善良風俗之方法，加損害於他人者亦同。民法
    第一百八十四條第一項定有明文。被告既將其因業務上所持
    有原告系爭帳戶，未經原告同意提領帳戶內八十萬七千元侵
    占入己，原告依侵權行為之法律關係，請求賠償上揭遭侵占
    款項，即有理由，應予准許。
五、綜上，原告依據侵權行為法律關係，請求被告給付八十萬七
    千元及自起訴狀繕本送達翌日即九十五年八月三十日起至清
    償日止，按法定利率計算之利息，即屬有據，應予准許。又
    原告陳明願供擔保聲請宣告假執行，亦無不合，爰酌定相當
    擔保金額准許之。
六、本件原告提起刑事附帶民事訴訟，經本院刑事庭依刑事訴訟
    法第五百零四條第一項移送前來，依同條第二項規定免納裁
    判費，故毋庸為訴訟費用負擔之諭知，附此敘明。
七、據上論結，原告之訴為有理由，依民事訴訟法第七十八條、
    第三百九十條第二項，判決如主文。
中　　華　　民　　國　　96　　年　　7 　　月　　19　　日
                  民事第一庭  法  官  陳端宜
上為正本係照原本作成。
如對本判決上訴，須於判決送達後20日內向本院提出上訴狀。
中　　華　　民　　國　　96　　年　　7 　　月　　19　　日
                              書記官　陳慶時
